【裁判字號】    90,上易,2349
【裁判日期】    900831
【裁判案由】    詐欺
【裁判全文】
臺灣高等法院刑事判決                            九十年度上易字第二三四九號
    上  訴  人
    即  自訴人  乙○○
    擔當自訴人  臺灣高等院檢察署檢察官
    被      告  甲○○原名楊.
右上訴人因詐欺案件，不服臺灣板橋地方法院八十九年度自字第三七二號中華民國九
十年五月四日第一審判決，提起上訴，本院判決如左：
    主  文
上訴駁回。
    理  由
一、自訴意旨略以：被告甲○○（原名楊凱旋）於民國（下同）八十八年十月間，以
    告急週轉為由，開具支票一紙，向自訴人調得現金新臺幣（下同）十萬五千元，
    自訴人不疑有詐而於八十八年十二月十日遵期提示支票付款無著，始知受騙，因
    認被告涉犯刑法第三百三十九條第一項之詐欺取財罪嫌云云。
二、程序部分：按告訴或請求乃論之罪，自訴人經合法傳喚，無正當理由不到庭或到
    庭不為陳述者，以撤回自訴論。其非告訴或非請求乃論之罪，得不待其陳述而為
    判決。前項情形，法院認為有必要者，得通知檢察官擔當訴訟。又，第二審之審
    判，除本章有特別規定外，準用第一審審判之規定。刑事訴訟法第三百三十一條
    第一項、第二項、第三百六十四條分別定有明文。查，本案自訴人經合法傳喚，
    無正當理由未於言詞辯論期日到庭，本院因認為有必要，通知檢察官擔當訴訟。
三、本件自訴人認被告甲○○涉有詐欺罪嫌，無非以其執有被告名義簽發，金額十萬
    五千元之支票一紙，屆期提示未獲兌現，為其唯一之論據。惟訊之被告甲○○則
    堅決否認有何詐欺犯行，辯稱：伊於八十七年間因追查債務人之需，閱報得知自
    訴人經營徵信業務，遂求助於自訴人，並給付訂金一萬五千元予自訴人，嗣自訴
    人尋得伊之債務人，伊依約應付尾款六萬元，但自訴人已逕向該債務人收取二萬
    元以抵充部分尾款，伊即簽發四萬元之支票以給付所餘尾款，自訴人亦已提示獲
    款，詎自訴人見該債務人允諾償還伊三十餘萬元，認伊應再予酬謝，並將伊約至
    自訴人住處索款，伊迫於自訴人之勢而簽發自訴人執以起訴之支票予自訴人，然
    因伊週轉失靈而提示付款未果等語。
四、按犯罪事實應依證據認定之，無證據不得推定其犯罪事實，刑事訴訟法第一百五
    十四條定有明文。又，告訴人之告訴，係以使被告受刑事訴追為目的，是其陳述
    是否與事實相符，仍應調查其他證據以資審認；最高法院五十二年臺上字第一三
    ００號著有判例。經查，自訴人原具狀指述：被告甲○○於八十八年十月間，以
    告急週轉為由，開具支票一紙，向自訴人調得現金十萬五千元云云。嗣經被告抗
    辯：伊閱報得知自訴人經營徵信業務，遂求助於自訴人，並給付訂金一萬五千元
    予自訴人，嗣自訴人尋得伊之債務人，伊依約應付尾款六萬元，但自訴人已逕向
    該債務人收取二萬元以抵充部分尾款，伊即簽發四萬元之支票以給付所餘尾款，
    自訴人亦已提示獲款，詎自訴人見該債務人允諾償還伊三十餘萬元，認伊應再予
    酬謝，並將伊約至自訴人住處索款，伊迫於自訴人之勢而簽發自訴人執以起訴之
    支票予自訴人等語後；始改稱：渠有經營徵信公司，被告他委託我處理事情，處
    理費用是九萬五千元，他說他沒有錢付，還向我借了一萬元，所以開了十萬五千
    元給我作為清償云云（見原審卷九十年三月二十六日訊問筆錄）。則自訴人所指
    述：被告甲○○於八十八年十月間，以告急週轉為由，開具支票一紙，向自訴人
    調得現金十萬五千元等語，已非事實，顯係出於虛構，而不足採。復按，刑法第
    三百三十九條第一項詐欺罪之成立，以意圖為自己或第三人不法所有，以詐術使
    人將本人或第三人之物交付為構成要件。所謂以詐術使人交付，必須被詐欺人因
    其詐術而陷於錯誤，若其所用方法，不能認為詐術，亦不致使人陷於錯誤，即不
    構成該罪，最高法院四十六年臺上字第二六０號亦著有判例。查，自訴人在原審
    法院於九十年三月二十六日訊問中所陳：被告說他沒有錢付，還向我借了一萬元
    ，所以開了十萬五千元給我作為清償乙節，縱為屬實；然依其在同一庭訊中另供
    陳：（問，為何票期開到一年﹖），因為他說沒有錢，我看金額不多，而且他還
    有開補習班，所以我就讓他開一年的票等語（見原審卷九十年三月二十六日訊問
    筆錄），亦可得見自訴人係因款項金額非鉅（僅有一萬元），而自願借予；並非
    出自被告施用詐術致陷於錯誤甚明。揆諸前揭判例意旨，被告所為尚與詐欺罪之
    構成要件有別，自不得遽以詐欺罪相繩。
五、此外，復查無其他積極證據足資證明被告甲○○涉有自訴人所訴犯行，被告甲○
    ○之犯罪自屬能證明犯罪，原審因之為被告無罪之諭知，核無不合。自訴人之上
    訴之意旨以：被告確施用詐術有向其借款一萬五千元等語，指摘原判決不當，並
    無理由，應予駁回。
六、自訴人經合法傳喚，無正當理由未於審判期日到庭，請檢察官擔當訴訟。被告經
    合法傳喚，無正當理由未於審判期日到庭，爰不待其陳述逕行判決。
七、據上論斷，應依刑事訴訟法第三百七十一條、第三百六十八條、第三百三十一條
    第一項、第二項、第三百六十四條，判決如主文。
本案經檢察官劉斐玲到庭執行職務。
中      華      民      國    九十      年      八      月    三十一    日
                              臺灣高等法院刑事第十二庭
                                  審判長法  官   劉  景  星
                                        法  官   陳  志  洋
                                        法  官   陳  博  志
右正本證明與原本無異。
不得上訴。
                                        書記官   陳  嘉  文
中      華      民      國     九十    年    九      月      四        日


司法院資訊處製作；財團法人民間司法改革基金會備份。
